臺灣高等法院高雄分院刑事判決　　　　95年度上訴字第2008號
上　訴　人　臺灣高雄地方法院檢察署檢察官
被　　　告　乙○○
指定辯護人　本院公設辯護人　 甲○○
上列上訴人因被告違反毒品危害防制條例案件，不服臺灣高雄地
方法院95年度訴字第2325號中華民國95年9月21日第一審判決（
起訴案號：臺灣高雄地方法院檢察署95年度偵字第8625號），提
起上訴，本院判決如下：
    主  文
原判決撤銷。
乙○○連續販賣第一級毒品，累犯，處有期徒刑拾年。扣案之海
洛因壹包（淨重零點零零陸公克，空包裝重零點壹捌公克），沒
收銷燬之；販毒所得新台幣壹仟元沒收之，如全部或一部不能沒
收時，以其財產抵償之。
    事  實
一、乙○○前於92年間因竊盜案件，經原審判處有期徒刑6 月確
    定，於95年1 月12日執行完畢，仍不知悔改，明知海洛因為
    毒品危害防制條例第2 條第2 項第1 款所列管之第一級毒品
    ，不得販賣，竟基於販賣海洛因之概括犯意，先於民國95年
    3 月16日14時許，在高雄市楠梓區青弘回收場內，以每包新
    台幣（下同）500 元之價格，販賣海洛因1 包予楊慧華；復
    於95年3 月17日14時30分許，在高雄市楠梓區青弘回收場內
    ，仍以每包新台幣（下同）500 元之價格，販賣海洛因1 包
    予楊慧華。嗣於95年3 月17日14時40分許，經警在高雄市○
    ○區○○路與東昌路口，攔檢楊慧華，經其同意搜索，而扣
    得楊慧華所有甫向乙○○購得之海洛因1 包（淨重0.06公克
    ，空包裝重0.18公克）。警方復據楊慧華之供述，於同日16
    時50分許，持原審核發之搜索票，前往青弘回收場查獲乙○
    ○，並扣得乙○○所有之0000000000之行動電話1 具，而查
    悉上情。
二、案經高雄市政府警察局苓雅分局移送臺灣高雄地方法院檢察
    署檢察官偵查起訴。
    理  由
甲、程序部分：
    證人楊慧華於警詢中之陳述，雖與其於原審審理中之陳述不
    符，惟其於警詢中之陳述出於自由意思，且尚未受人情之干
    預，所述較為真實，具有較可信之特別情況，且為證明犯罪
    事實存否所必要者，依刑事訴訟法第159 條之2 規定自有證
    據能力，得為證據。又證人楊慧華於檢察官初次偵查中所為
    之陳述，既經依法具結，且無顯不可信之情況，並經被告於
    原審審理時對其行使詰問權，依同法第159 條之1 第2 項規
    定自有證據能力，得為證據。
乙、實體部分：
一、被告乙○○未於本院審理時到庭，惟經原審訊據被告乙○○
    矢口否認有何販賣第一級毒品予楊慧華之犯行，辯稱：我是
    在青弘回收場工作，我剛在那裡工作8 天，我沒有賣過毒品
    ，而且也不認識楊慧華云云。經查：
  (一)上開事實，業據證人楊慧華於警詢及95年3 月18日檢察官初
    次偵查中（見偵查卷第7 頁）證述明確。並有扣案之海洛因
    1 包（淨重0.06公克、空包重0.18公克）可資佐證。而上開
    海洛因1 包經送法務部調查局鑑定結果，確係海洛因成分無
    訛。有該局95年5 月16日調科壹字第220023190 號鑑定通知
    書1 紙在卷可稽（見原審卷第21頁）。雖證人楊慧華於95年
    4 月19日偵查中及原審審理中證稱：我去青弘回收場，剛騎
    車出來就被抓了。警察在我身上查到1 包海洛因，我是在後
    勁的1 家遊藝場向1 位「炳仔」買的，在警詢中及第1 次偵
    查中（內勤）所述並不實在，…未向被告購買毒品等語（見
    95 年 度偵字第8625號卷第75至76頁、原審卷第87頁），應
    屬事後迴護被告之詞，自非可取。
  (二)證人楊慧華確實於查獲後當日及翌日，分別於查獲現場、警
    詢及偵查中明確指認被告，各次指認情形如下：
    1.證人楊慧華於查獲現場，在偵防車內，因被告乙○○及案
      外人劉榮慶、謝孟谷3 人同時在場時，遂經警以真人指認
      方式，指認被告乙○○係販賣毒品給伊之人，且強調被告
      之特徵為臉上有痣，此亦為證人即承辦警員葉志盛於原審
      當庭證述明確（見原審95年9 月7 日審判筆錄第12、13頁
      ）。
    2.證人楊慧華於95年3 月17日晚上8 時29分許，解送至高雄
      市政府警察局苓雅分局時，均能詳細描述販賣毒品與伊之
      人特徵，且經警再次以7 幀照片（被告乙○○的照片排列
      在第3 幀）供其指認時，其亦指認被告乙○○即係販賣毒
      品與伊之人，此為證人楊慧華所不爭之事實（見原審95年
      9月7日審判筆錄第17頁）。
    3.證人楊慧華於95年3 月18日上午10時56分許至地檢署複訊
      時，在被告乙○○及案外人劉榮慶、謝孟谷3 人同時在場
      時，亦經檢察官當場以真人指認方式供其指認，其亦指認
      被告乙○○係販賣毒品給伊之人（見95年3 月18日偵訊筆
      錄第2頁）。
    4.據上，證人楊慧華之指認，至少兩次係以「真人列隊指認
      」之方式為之，且被告乙○○臉上有痣，係明顯之特徵，
      從而，證人楊慧華於司法警查調查時之指認，具有特別可
      信之情狀，且其於第1 次偵查中之指認，並無顯不可信之
      情況，較為真實可採，自得採為認定被告犯罪之證據。
  (三)證人即承辦警員黃豊文於原審審理時證稱：「．．我確實有
    親眼看到楊慧華向被告買毒品。」（見原審95年9 月7 日審
    判筆錄第6 頁）、「他們2 人有交易的動作．．」、「．．
    我看到楊慧華的手和被告的手有接觸，從身上摸出東西後又
    有和楊慧華的手再接觸1 次，這和一般進入回收場買東西的
    動作不一樣。」（見原審95年9 月7 日審判筆錄第7 頁）；
    「我看到楊慧華將東西放在胸前。．．．」等語（見原審95
    年9 月7 日審判筆錄第8 頁）。參以證人楊慧華於原審審理
    時亦證稱：「（問：你當時毒品從身上何處被搜到？）是從
    我胸口的衣服拿出來的。」等語（原審見95年9 月7 日審判
    筆錄第16頁）。足證證人楊慧華確實自被告乙○○手上取走
    毒品後，放入胸前，旋於高雄市○○區○○路與東昌路口，
    為警攔檢查獲甚明。
  (四)證人楊慧華嗣後雖於95年4 月19日偵訊時及審理中翻異前詞
    ，證稱：「（檢察官問：當日有無去青弘回收場？）有。我
    騎進去問廢鐵之價格」（見95年4 月19日偵查筆錄第2 頁）
    、「因為當時我要搬家有些東西要賣，所以我去問廢鐵價格
    」、「（檢察官問：妳去回收場幾次？）很多次，因為我要
    搬家，有些報廢品會拿去賣」云云（見原審95年9 月7 日審
    判筆錄第15頁）。惟依一般社會通念及經驗法則，因廢品（
    鐵）回收價格低廉，吾人出賣時，通常逕持至回收場出賣，
    斷不會為此特地先去回收場詢價。況如證人楊慧華係經常出
    賣廢鐵，其又何需事先詢價？再者，如廢鐵數量不多時，一
    般人通常會交由沿街收購者估價，豈會多此一舉先至回收場
    詢價，再將廢鐵拿去回收場出賣？是證人楊慧華事後以其當
    日係至回收場販賣廢鐵為由翻異前詞，顯不可採，自難採為
    有利於被告之認定。
  (五)被告雖否認有販賣海洛因毒品犯行，致其販入、賣出毒品所
    賺取之差價為何，無從查知，惟毒品交易為非法行為，政府
    一向嚴格查緝並重罰不貸，衡諸常情，倘非有相當利益可圖
    ，行為人自無冒著被判處重刑之危險而販賣毒品之理，故若
    屬有價交易，除有反證足認其確係基於其他非圖利之意思而
    為外，通常尚難因無法查悉其買進、賣出之差價，而諉無營
    利之意思，或阻卻販賣犯行之追訴（最高法院87年度台上字
    第3164號判決參照）。本件被告既先後2 次販賣毒品予楊慧
    華，其有營利之意圖，至為明確。
  (六)綜上所述，足見被告所辯上情，無非卸責之詞不足採信。本
    件事證明確，被告之犯行，堪以認定。
二、查海洛因係毒品危害防制條例第2 條第2 項第1 款所定之第
    一級毒品，是核被告所為，係犯毒品危害防制條例第4 條第
    1 項之販賣第一級毒品海洛因罪。被告販賣第一級毒品時持
    有海洛因之低度行為，為販賣之高度行為所吸收，不另論罪
    被告多次販賣第一級毒品犯行，時間緊接，手段相同，所犯
    係構成要件相同之罪名，顯係基於概括犯意，反覆實施，應
    依連續犯之規定論以一罪。被告行為後，刑法第56條連續犯
    之規定，業於94年1 月7 日修正公布刪除，並於95年7 月1
    日施行，則被告之犯行，因行為後新法業已刪除連續犯之規
    定，此刪除雖非犯罪構成要件之變更，但顯已影響行為人刑
    罰之法律效果，自屬法律有變更，依新法第2 條第1 項規定
    ，比較新、舊法結果，仍應適用較有利於被告之行為時法律
    即舊法論以連續犯（最高法院95年第8 次刑事庭會議決議參
    照）。又被告前於民國92年間因竊盜案件，經臺灣高雄地方
    法院判處有期徒刑6 月確定，於95年1 月12日執行完畢，其
    於5 年內再犯本件有期徒刑以上之罪，為累犯，應依刑法第
    47 條 之規定加重其刑。惟死刑及無期徒刑，依刑法第64條
    第1項 、第65條第1 項規定，不得加重，故本件僅就販賣第
    一級毒品罰金刑部分予以加重。又被告僅販賣毒品海洛因2
    次，每次1 包，每包500 元，販毒所得僅1,000 元，犯罪情
    節非重，若科以法定最低刑度即無期徒刑，猶嫌過重，犯罪
    情狀尚非不可憫恕，爰依刑法第59條規定減輕其刑。又毒品
    危害防制條例第4 條第1 項規定「製造、運輸、販賣第一級
    毒品者，處死刑或無期徒刑；處無期徒刑者，得併科新臺幣
    1 千萬元以下罰金」；惟被告犯罪後，94年1 月7 日修正公
    布、95年7 月1 日施行之新刑法有關死刑及無期徒刑減輕刑
    責之規定已有變更，修正前刑法第64條第2 項規定「死刑減
    輕者，為無期徒刑或15年以下、12年以上有期徒刑」，第65
    條第2 項規定「無期徒刑減輕者，為7 年以上有期徒刑」，
    比較修正後同法第64條第2 項規定「死刑減輕者，為無期徒
    刑」，第65條第2 項規定「無期徒刑減輕者，為20年以下15
    年以上有期徒刑」結果，顯以行為時之舊法較有利於被告，
    依修正後同法第2 條第1 項前段規定，就上開毒品危害防制
    條例第4 條第1 項法定刑「死刑及無期徒刑」部分之減輕，
    自應適用行為時之法律（最高法院95年第8 次刑事庭會議決
    議參照）。又被告有刑之加重及減輕情形，依法先加後減之
    。
三、原審未予詳查，遽為被告無罪之諭知，尚有未當，公訴人上
    訴意旨，執此指摘原判決不當，為有理由，自應由本院將原
    判決撤銷改判。審酌被告有事實欄所載之前科，有臺灣高等
    法院被告前案紀錄表在卷可稽。茲又販賣海洛因毒品，戕害
    他人身體健康，本應從重量刑，惟念其所犯情節非重，犯罪
    所得無多等一切情狀，量處如主文第2 項所示之刑，以資懲
    儆。扣案之第一級毒品海洛因1 包（淨重0.06公克，空包裝
    重0.18公克），因毒品與包裝袋無法析離，應整體視為毒品
    ，係毒品危害防制條例第18條第1 項前段之規定沒收銷燬。
    至於販毒所得1,000 元，雖未經扣押，惟為被告犯罪所得之
    物，應依同條例第19條第1 項規定沒收之，如全部或一部不
    能沒收時，以其財產抵償之。至於扣案之被告所有之000000
    0000行動電話1 具，無從證明係其犯罪所用之物，不予宣告
    沒收，併此明。
四、被告經合法傳喚，無正當理由不到庭，爰不待其陳述逕行判
    決。
據上論斷，應依刑事訴訟法第369 條第1 項前段、第364 條、第
299 條第1 項前段、第371 條，毒品危害防制條例第4 條第1 項
、第18條第1 項前段、第19條第1 項、刑法第2 條第1 項、第56
條（修正前），第47條、第59條，判決如主文。
本案經檢察官陳宗吟到庭執行職務。
中　　華　　民　　國　　96　　年　　1 　　月　　25　　日
                  刑事第三庭    審判長法  官   周賢銳
                                      法  官   黃仁松
                                      法  官   謝宏宗
以上正本證明與原本無異。
如不服本判決應於收受本判決後10日內向本院提出上訴書狀，其
未敘述上訴理由者，並得於提起上訴後10日內向本院補提理由書
狀（均須按他造當事人之人數附繕本）「切勿逕送上級法院」。
中　　華　　民　　國　　96　　年　　1 　　月　　26　　日
　　　　　　　　　　　　　　　　　　　書記官   熊惠津
附錄本件判決論罪科刑法條：
毒品危害防制條例第4條第1項
製造、運輸、販賣第一級毒品者，處死刑或無期徒刑；處無期徒
刑者，得併科新臺幣 1 千萬元以下罰金。
                                                    A
